【裁判字號】    97,交聲,541
【裁判日期】    970729
【裁判案由】    聲明異議
【裁判全文】
臺灣彰化地方法院交通事件裁定         97年度交聲字第541號
移送機關即
原處分機關  交通部公路總局臺中區監理所彰化監理站
異 議人 即
受 處分 人  甲○○
上列異議人因違反道路交通管理處罰條例案件，對於交通部公路
總局臺中區監理所彰化監理站民國九十七年三月二十六日所為之
裁決書（彰監四字第裁六四─Ｉ00000000號），聲明異
議，本院裁定如下：
    主  文
異議駁回。
    理  由
一、原處分意旨略以：異議人甲○○於民國九十六年八月二十二
    日中午十二時四十三分許，駕駛車牌號碼二Ｃ－一二二七號
    自用小客車，在彰化縣彰水路、福工路口，因一般道路轉彎
    未使用方向燈之違規行為，爰依道路交通管理處罰條例第四
    十八條第一項第一款、第六十三條第一項規定，裁處罰鍰新
    臺幣（下同）一千八百元，並記違規點數一點。
二、聲明異議意旨略以：異議人於九十六年八月二十二日中午十
    二時四十三分許，駕駛車牌號碼二Ｃ－一二二七號自用小客
    車，在彰化縣彰水路、福工路口，遭警攔停舉發右轉彎未使
    用方向燈，然異議人認轉彎使用方向燈為一般基本習慣動作
    ，異議人確無右轉彎未使用方向燈之違規行為，且警方無法
    提供確切之違規證據，爰請求撤銷原處分等語。
三、按汽車駕駛人轉彎時，在轉彎或變換車道前，未使用方向燈
    或不注意來、往行人，或轉彎前未減速慢行者，處新臺幣六
    百元以上一千八百元以下罰鍰。汽車駕駛人有同條例第四十
    八條之情形者，除依原條款處罰鍰外，並記違規點數一點。
    道路交通管理處罰條例第四十八條第一項第一款、第六十三
    條第一項第一款分別定有明文。
四、經查：
  (一)異議人於九十六年八月二十二日中午十二時四十三分許，駕
    駛車牌號碼二Ｃ－一二二七號自用小客車，在彰化縣彰水路
    、福工路口，因一般道路轉彎未使用方向燈之違規行為，經
    彰化縣警察局鹿港分局外中派出所警員當場舉發並移送裁決
    之事實，有彰化縣政府警察局舉發違反道路交通管理事件通
    知單、原處分機關違反道路交通管理事件裁決書各一紙在卷
    可稽。
  (二)異議人雖辯稱：轉彎使用方向燈為一般基本習慣動作，異議
    人確無右轉彎未使用方向燈之違規行為，且警方無法提供確
    切之違規證據云云。然證人即當日舉發警員施宏岳於本院訊
    問時具結證稱：「（當時舉發違規情形為何？）執行巡邏勤
    務至福工郵局前簽巡邏箱，簽好巡邏箱後，就在人行道上執
    行違規取締，當時站在福工郵局前的人行道上，受處分人右
    轉未打方向燈，依法攔查開單，福工郵局距離受處分人違規
    路口約有五十公尺左右，從福工郵局至受處分人違規路口沒
    有任何的遮蔽物，我有看到受處分人所駕駛的車輛從彰水路
    出來右轉福工路口的整個轉彎動作，站在福工路上約可看到
    彰水路上直行一、二公尺後的轉彎動作，我沒有看到受處分
    人右轉燈有亮著，執行受處分人的違規行為時，已經在福工
    郵局前約有二十幾分鐘，之前也有告發其他的案件。」等語
    ，再參以卷附現場照片六幀所示，自證人施宏岳執勤時所站
    立之福工郵局前方、福工路人行道往彰水路方向，並無任何
    遮蔽物，確實可以清楚看見自彰水路右轉福工路車輛之全部
    右轉過程，是異議人於上開時地右轉彎時，有無使用方向燈
    ，證人施宏岳應可明確辨別；另觀諸卷內證據資料，並無任
    何證據足資證明證人施宏岳有何捏造事實違法取締之不法情
    事，再參酌員警執行公務時，本身即受有行政懲處責任之監
    督，其到庭具結作證，更係以刑事責任擔保其證言之真實性
    ，本件舉發員警既已到庭證述如上，其證詞尚屬合理，且其
    與異議人並不認識，彼此間亦無任何嫌隙，當不至甘冒涉犯
    偽證罪之風險，蓄意構陷異議人，本院就其前開證言又查無
    顯著瑕疵或與事實不符之處，是其前開證詞，應可採信。異
    議人於上開時、地，確有一般道路轉彎未使用方向燈之違規
    行為，應堪認定。從而，原處分機關依道路交通管理處罰條
    例第四十八條第一項第一款、第六十三條第一項，違反道路
    交通管理事件統一裁罰基準表規定，所為罰鍰一千八百元，
    並記違規點數一點之裁罰，自無違法、不當，異議人之聲明
    異議，即無理由，應予駁回。
據上論斷，應依道路交通管理處罰條例第八十七條第二項，道路
交通案件處理辦法第十九條，裁定如主文。
中    華    民    國    97    年    7     月    29    日
                          交通法庭    法  官  鄭舜元
以上正本證明與原本無異。
如不服本裁定，應於裁定送達後5日內向本院提出抗告狀（須附
繕本）。
中    華    民    國    97    年    7     月    29    日
                                      書記官  陳秀香


司法院資訊處製作；財團法人民間司法改革基金會備份。
